臺灣嘉義地方法院刑事判決
109年度易字第499號
檢  察  官  臺灣嘉義地方檢察署檢察官
被      告  吳岱樺



上列被告因強制罪案件，經檢察官提起公訴（109 年度偵字第39
43號），本院判決如下：
    主    文
吳岱樺犯強制罪，處拘役拾日，如易科罰金，以新臺幣壹仟元折
算壹日。
    犯罪事實
一、緣吳岱樺曾為楊秀瑩教授鋼琴之學生，2 人間因債務等糾紛
    而不睦。民國109 年2 月17日17時15分許，吳岱樺騎機車行
    經嘉義市○區○○街000 號轉角處時，見楊秀瑩獨自在路上
    行走，吳岱樺乃上前向其追討債務，惟楊秀瑩要進教室授課
    ，吳岱樺即表示欲在楊秀瑩之汽車上等候，遂要求楊秀瑩應
    交付汽車鑰匙。俟楊秀瑩將其汽車鑰匙交予吳岱樺後，因恐
    其放置車內且紀錄有吳岱樺騎乘機車之車牌號碼之紙張，會
    遭吳岱樺所發覺，而將該紙張拿出來時，適為吳岱樺所見，
    吳岱樺為查看上開紙張記載內容，竟基於強制之犯意，強行
    出手拉扯前揭紙張，並追逐楊秀瑩，途中楊秀瑩將前揭紙張
    加以撕碎，吳岱樺再徒手強行扳開楊秀瑩之手掌而奪得前揭
    紙張（楊秀瑩對吳岱樺所涉傷害等部分，另經檢察官為不起
    訴處分在案），致楊秀瑩受有右側手部外傷、左側手部紅腫
    等傷害，以此強暴方式，使楊秀瑩行無義務之事。
二、案經楊秀瑩訴由嘉義市政府警察局第二分局報請臺灣嘉義地
    方檢察署檢察官偵查起訴。
    理    由
一、證據能力部分：
    按被告以外之人（包括證人、鑑定人、告訴人、被害人及共
    同被告等）於審判外之陳述雖不符刑事訴訟法第159 條之1
    至之4 等4 條之規定，而經當事人於審判程序同意作為證據
    ，法院審酌該言詞陳述或書面陳述作成時之情況，認為適當
    者，亦得為證據；當事人、代理人或辯護人於法院調查證據
    時，知有刑事訴訟法第159 條第1 項不得為證據之情形，而
    未於言詞辯論終結前聲明異議者，視為有前項之同意，同法
    第159 條之5 定有明文。立法意旨在於傳聞證據未經當事人
    之反對詰問予以核實，原則上先予排除。惟若當事人已放棄
    反對詰問權，於審判程序中表明同意該等傳聞證據可作為證
    據；或於言詞辯論終結前未聲明異議，基於尊重當事人對傳
    聞證據之處分權，及證據資料愈豐富，愈有助於真實發見之
    理念，且強化言詞辯論主義，使訴訟程序得以順暢進行，上
    開傳聞證據亦均具有證據能力。經查，本判決所引用下列各
    項證據方法之證據能力，被告表示同意（見院卷第34頁），
    且檢察官、被告於本院審理中調查證據時，知有刑事訴訟法
    第159 條第1 項不得為證據之情形，亦未於言詞辯論終結前
    聲明異議，本院審酌該等證據作成之客觀情況均無不當，並
    無不宜作為證據之情事，依刑事訴訟法第159 條之5 之規定
　　，認均具有證據能力。
二、認定犯罪事實所憑之證據及理由：
    訊據被告固坦承於前揭時、地，出手與告訴人楊秀瑩拉扯及
    爭搶紙張之事實；惟否認有何強制之犯行，辯稱：是告訴人
    楊秀瑩說要拿東西給伊，她就拿1 張紙交到伊手上，伊看到
    那張紙上面確實有寫伊的車牌，她還搶回去，既然她已經說
    那張紙要給伊，紙過了伊的手就是伊的，為什麼伊有強制罪
    云云（見院卷第33頁、第96頁）。經查：
  ㈠上開強制罪犯行，業據證人即告訴人楊秀瑩於警、偵詢及審
    理時均證稱：被告說要在伊的車上等伊下班，伊怕被告會去
    教室鬧，伊就把車鑰匙先交給被告，伊再開車門從車內拿出
    1 張紙準備要回教室，紙張記載被告的機車號碼，因被告有
    控制慾會圍堵伊，所以抄下車牌號碼要保護自己，伊怕被告
    看到不高興，被告突然大喊拿了什麼、衝過來要搶，伊見狀
    就開始跑，伊在跑的過程中為了不讓被告看見紙張上內容，
    邊跑邊將紙張撕毀，所以被告完全不知道紙張如何寫，後來
    被告追到伊，硬扳開伊的手且將手中撕碎的紙張搶走，造成
    伊的手部外傷、紅腫等語（見警卷第6 頁背面；核交卷第17
    頁；院卷第142-143 頁），以及手繪紙張大小與字樣、現場
    位置路線圖附卷（參院卷第39頁、第155 頁），是證人前後
    所述一致，未悖於常情。且被告亦坦承想知道紙上面有寫什
    麼，爭搶那張紙的過程中，雙方確實有發生肢體衝突拉扯，
    對方有受傷乙節（見警卷第2 頁背面；核交卷第16-17 頁）
　　。是此部分事實，堪可認定。
　㈡雖被告以前詞置辯，果如被告所稱已看到紙上面寫伊的車牌
　　為真（見警卷第2 頁背面；核交卷第16頁；院卷第145 頁、
　　第151-152 頁），惟經本院命其當庭繪出所見紙張之大小、
　　字樣內容等，被告卻無法繪製（見院卷第33頁），難認被告
　　所述告訴人有交付紙張予之觀覽乙事可採，無非為事後聽聞
　　告訴人陳述方知。再者，案發後告訴人旋前往陽明醫院急診
　　，病名記載右側手部外傷、左側手部紅腫，有診斷證明書在
　　卷足憑（見警卷第20頁），可徵告訴人於案發後至醫院驗傷
　　，自無偽稱傷勢之必要，且受傷部位在左右手，衡諸該紙張
　　尺寸小（參院卷第39頁），告訴人以手掌緊握紙張，遭被告
　　強取時理當會碰觸告訴人手部，核與案發時被告硬扳開告訴
　　人的手而造成受傷相符。從而，告訴人所述之經過情形，尚
　　非憑空杜撰，無明顯矛盾或不合常情之處，復有上揭診斷證
　　明書可證，堪信為真實。 
　㈢綜上所述，本件事證明確，被告上開強制使告訴人行無義務交
    付紙張之事，犯行洵堪認定，應依法論科。 　 
三、論罪科刑：
  ㈠按刑法第304 條第1 項之強制罪，係以強暴、脅迫使人行無
    義務之事或妨害人行使權利為要件。而所謂「強暴」，乃以
    實力不法加諸他人之謂，雖非以被害人之自由完全受其壓制
    為必要，亦不以直接施諸於他人為必要，即間接施之於物體
    而影響於他人者亦屬之，惟仍以其手段依客觀觀察足認有以
    相當程度有形力之行使，致特定人意思決定自由受限為必要
    ，並非不必對被害人施以強暴或脅迫行為，即足以構成刑法
    第304 條第1 項之強制罪（最高法院85年度台非字第75號判
    決、86年度台非字第122 號判決參照）。又妨害自由罪原以
    強暴、脅迫為構成要件，其因而致普通傷害，乃強暴、脅迫當
    然之結果，除另有傷害故意外，仍祇成立該條項之罪，無同
    法第277 條第1 項之適用（最高法院30年上字第3701號判例意
    旨可資參照）。是被告徒手拉扯強行扳開告訴人的手並取走
    紙張（已撕碎），客觀上係行使有形力之強暴行為，使告訴
    人行無義務交付紙張之事。故核被告所為，係犯刑法第304 
    條第1 項之強制罪。至告訴人之傷害結果係強制之部分行為
    ，不另論罪。另被告前因酒駕、幫助詐欺取財等案件而執行完
    畢，固合於累犯要件；惟審酌被告前案所犯之罪，與本案所
    犯強制罪於罪質及侵害法益方面均不相同，難據認有特別之
    惡性或刑罰反應力薄弱之情，不予加重其刑。
  ㈡爰審酌被告不思以理性、和平方式處理其與告訴人間之糾紛
    事宜，反以前述方式強行取得告訴人手中緊握之碎紙，行為
    殊不足取，考量被告之犯罪後態度，迄未與告訴人方面達成
    和解或取得諒解（告訴人已另提起刑事附帶民事訴訟求償，
    109 年度附民字第265 號），斟酌雙方間關係、被告犯罪之
    手段、目的、情節等，暨其個人智識程度、生活與家庭經濟
    狀況（參院卷第152 頁審理筆錄所載）等一切情狀，量處如
    主文所示之刑，以示懲儆。
據上論斷，應依刑事訴訟法第299 條第1 項前段，刑法第304 條
第1 項、第41條第1 項前段，刑法施行法第1 條之1 第1 項，判
決如主文。
本案經檢察官柯文綾偵查起訴，由檢察官林俊良到庭實行公訴。
中　　華　　民　　國　　110 　年　　1 　　月　　20　　日
                  刑事第二庭    法  官  王品惠
以上正本證明與原本無異。
如不服本判決應於收受判決後20日內向本院提出上訴書狀，並應
敘述具體理由；其未敘述上訴理由者，應於上訴期間屆滿後20日
內向本院補提理由書（均須按他造當事人之人數附繕本）「切勿
逕送上級法院」。告訴人或被害人如對於本判決不服者，應具備
理由請求檢察官上訴，其上訴期間之計算係以檢察官收受判決正
本之日期為準。　　　　　　　　
中　　華　　民　　國　　110 　年　　1 　　月　　20　　日
                                書記官  黃亭嘉
附錄本判決論罪科刑法條：
中華民國刑法第304 條第1 項（強制罪）
以強暴、脅迫使人行無義務之事或妨害人行使權利者，處3 年以
下有期徒刑、拘役或9 千元以下罰金。